---
title: "Análisis Exploratorio del Dataset Breast Cancer Biopsy"
format: revealjs
embed-resources: true
editor: visual
author: "Daniel Alejandro Desposorio Vicente"
---

# Análisis Exploratorio del Dataset Breast Cancer Biopsy

### Daniel Alejandro

Curso de R

------------------------------------------------------------------------

# Introducción

## Objetivo

Analizar un conjunto de datos de biopsias de cáncer de mama mediante R, empleando:

- Manipulación de datos con **dplyr**

- Visualización con **ggplot2**

- Análisis exploratorio de datos

------------------------------------------------------------------------

# Descripción del dataset

## Breast Cancer Biopsy

- 699 pacientes

- Datos obtenidos de biopsias de mama.

- Variables con valores entre **1 y 10**.

- Diagnóstico final:

  - **Benign**

  - **Malignant**

Principales variables:

- V1: Clump Thickness

- V2: Uniformity of Cell Size

- V3: Uniformity of Cell Shape

- ...

- Class: Diagnóstico

------------------------------------------------------------------------

# Pregunta 1

## ¿Cuál es la distribución de pacientes según el diagnóstico?

::::: columns
::: {.column width="45%"}
Se realizó un conteo de los pacientes clasificados como:

- Benign

- Malignant
:::

::: {.column width="55%"}
```{r}
ggplot(biopsy,
       aes(x=class, fill=class))+
geom_bar()+
labs(
title="Distribución de diagnósticos de cáncer de mama",
x="Diagnóstico",
y="Número de pacientes"
)+
theme_minimal()
```

:::
:::::

### Resultado

Predominan los casos benignos sobre los malignos.

------------------------------------------------------------------------

# Pregunta 2

## ¿Existe diferencia en V1 entre tumores benignos y malignos?

**Variable analizada**

- V1 (Clump Thickness)

```{r}
ggplot(biopsy,
       aes(x=class,
           y=as.numeric(Cl.thickness),
           fill=class))+
geom_boxplot()+
labs(
title="Grosor celular según diagnóstico",
x="Diagnóstico",
y="Grosor celular"
)+
theme_minimal()
```


Boxplot comparando ambos grupos.

### Resultado

Los tumores malignos presentan valores de V1 considerablemente mayores que los benignos.

------------------------------------------------------------------------

# Pregunta 3

## ¿Existe relación entre V1 y V2?

Se evaluó la relación entre:

- V1: Clump Thickness

- V2: Uniformity of Cell Size

utilizando un gráfico de dispersión y una línea de regresión.
```{r}
ggplot(biopsy, aes(x = Cl.thickness, y = V2, color = class)) +

  geom_smooth(method = "lm", se = FALSE) +

  labs(

    title = "Relación entre V1 y V2 según el diagnóstico",

    x = "V1 (Clump Thickness)",

    y = "V2 (Uniformity of Cell Size)",

    color = "Diagnóstico"

  ) +

  theme_minimal()
```


### Resultado

Existe una relación positiva entre ambas variables y los tumores malignos presentan valores más elevados.

------------------------------------------------------------------------

# Conclusiones

- El análisis exploratorio permitió identificar diferencias claras entre tumores benignos y malignos.

- Los tumores malignos presentan mayores valores en variables relacionadas con alteraciones celulares.

- R y ggplot2 facilitan el análisis y la visualización de datos biomédicos.

------------------------------------------------------------------------

# Gracias
